【裁判字號】    92,訴,572
【裁判日期】    920822
【裁判案由】    強盜等
【裁判全文】
臺灣桃園地方法院刑事判決                          九十二年度訴字第五七二號
    公  訴  人  臺灣桃園地方法院檢察署檢察官
    被      告  甲○○
                丙○○
                庚○○
                壬○○
    指定辯護人  本院公設辯護人  戊○○
                辛○○
右列被告因強盜等案件，經檢察官提起公訴（九十一年度偵字第九五二０號、九十一
年度偵字第二０七二一號），本院判決如左︰
    主  文
甲○○共同以強暴脅迫之非法方法，剝奪人之行動自由，處有期徒刑壹年。其餘被訴
部分，無罪。
辛○○、壬○○、庚○○共同以強暴脅迫之非法方法，剝奪人之行動自由，各處有期
徒刑參月，如易科罰金，以參佰元折算壹日。
丙○○共同以強暴脅迫之非法方法，剝奪人之行動自由，處有期徒刑參月，如易科罰
金，以參佰元折算壹日；又傷害人之身體，處有期徒刑貳月，如易科罰金，以參佰元
折算壹日。丙○○應執行有期徒刑肆月，如易科罰金，以參佰元折算壹日。
    事  實
一、庚○○與乙○○因乙○○侵吞第三人所給付其子死亡之賠償金而有財務糾紛，甲○○知悉事由乃主動向庚○○表示願其代向乙○○催討，而於民國九十一年一月
    二十四日凌晨四時三十分許，甲○○遇見乙○○與其表弟己○○在桃園縣中壢市
    ○○路十六號安泰游藝場內打電動玩具，遂上前要求乙○○隨其離去，被拒絕後
    ，甲○○竟持電擊棒電擊乙○○之頭部與身體，另復夥同辛○○、丁○○（綽號
    黑龍）、壬○○共同以鋁棒或徒手毆打乙○○，致乙○○不敢抗拒而任其等強行
    架上由壬○○駕駛之自小客車，辛○○、丁○○等人負責看守乙○○，甲○○則
    駕駛另一部丙○○之車輛同行，並以電話通知庚○○與丙○○，約在平鎮市○○
    路名佳賓館對面之空地碰面，而於到達上開約定地點，壬○○、辛○○與丁○○
    將邱女交由甲○○與其女友『林明慧』（另案偵辦）看管後，即先行駕車離去；
    嗣庚○○與丙○○抵達會合後，即與甲○○共同將乙○○押往桃園市○○路一五
    二六號威尼斯汽車旅館二Ｏ六號房內，甲○○與丙○○復分別持電擊棒或徒手毆
    打乙○○，致乙○○無法抗拒而簽下面額分別為新臺幣（下同）二十九萬之本票
    二紙與三十萬元之借據交予庚○○收持，後甲○○將乙○○關在自用小客車後行
    李箱內，載至平鎮市○○里○○○○○道路橋下釋放，乙○○隨後至醫院就診，
    經檢驗受有頭部外傷併臉部挫傷、全身四肢多處挫傷併瘀青、腫脹等傷害，並報
    警處理而循線查獲。
二、案經乙○○告訴暨由桃園縣警察局大溪分局報請台灣桃園地方法院偵查起訴。
    理  由
一、訊據被告甲○○、壬○○及辛○○均坦承進入安泰游藝場以電擊棒或毆打告訴人
    身體之強暴手段脅迫乙○○離開電動玩具店，轉往汽車旅館處理債務糾紛之情不
    諱，並經告訴人乙○○及證人己○○在警詢及偵查中指證綦詳，亦核與同案被告
    丁○○在偵查中之供述：「因為叫被害人上車，她不從，所以我們就打她。」等
    語一致，足認此部分被告自白與事實相符，雖甲○○在偵查中供述：「他們知道
    到店裡的目的，但是他們沒有碰邱，他們只是裝腔作勢而使邱害怕。」足証被告
    等顯有共同之犯意聯絡，所辯未出手毆打乙○○，不過為事後卸責或迴護之詞，
    不足採信。而告訴人被帶往汽車旅館後遭甲○○及丙○○以電擊棒或徒手毆打，
    至不能抗拒，而簽下二十九萬與三十萬元之本票、借據，事後甲○○將乙○○關
    在自用小客車後行李箱內，載至平鎮市○○里○○○○○道路橋下釋放，之事實
    ，訊據被告甲○○、丙○○及庚○○亦均坦誠不諱，亦經告訴人指訴在卷，此外
    並有本票影本、借據影本及驗傷診斷書在卷為憑，事證明確，被告等犯行應堪認
    定。
二、核被告甲○○、壬○○及辛○○為幫助被告庚○○向乙○○追討財物，而共同傷
    害乙○○並迫使其上車離開電動玩具店之行為，係犯刑法第三百零二條第一項剝
    奪他人行動自由罪與第二百七十七條第一項之傷害罪，被告庚○○、丙○○明知
    乙○○已遭被告甲○○限制行動自由，竟仍在犯行狀態繼續中，加入妨害自由犯
    行，並將乙○○續押至汽車旅館中逼債，亦犯有刑法第三百零二條第一項剝奪他
    人行動自由罪。另丙○○在汽車旅館中傷害乙○○之行為，另犯有刑法第二百七
    十七條第一項罪。按刑法第三百零二條第一項及第三百零四條第一項之罪，其所
    保護之法益均為被害人之自由，其罪質本屬相同，惟第三百零二條第一項之法定
    刑，既較第三百零四條第一項為重，則以私行拘禁之方法妨害人自由，縱其目的
    使人行無義務之事，或妨害人行使權利，仍應逕依第三百零二條第一項論罪，並
    無適用第三百零四條第一項之餘地（有最高法院二十九年度台上字第三七五七號
    判例可資參照）。是以被告等人於非法剝奪告訴人行動自由期間，另迫令告訴人
    簽發本票之無義務之事，亦為刑法第三百零二條第一項之妨害自由罪所吸收，而
    不另論第三百零四條第一項之強制罪，公訴人雖以被告等均犯刑法第三百零四條
    第一項之強制罪起訴，惟衡其情節，應論以刑法第三百零二條第一項為適當，起
    訴法條尚有未洽，應予變更。又被告犯傷害罪與剝奪人之行動自由罪間，具有手
    段與目的之牽連關係，應依牽連犯之規定從一重之剝奪人之行動自由罪處斷。另
    丙○○在汽車旅館內傷害乙○○之行為，則係另行起意，應予分論併罰。被告辛○○、丁○○、壬○○、庚○○、丙○○就前開剝奪行動自由及傷害犯行，分別
    與被告甲○○有犯意聯絡與行為分擔，應論以共同正犯。又被告甲○○等人雖於
    九十一年一月二十四日凌晨四十三十分將告訴人自電動場強行帶走，剝奪其行動
    自由，先後至不同地點，至同日中午始放走告訴人，其地點雖有分別，而私行拘
    禁行為並未間斷，仍為包括的一個實行行為之繼續，只應論以單純一罪，併此敘
    明。爰審酌被告之犯罪動機、目的、以強押方式商討債務，影響社會治安甚鉅，
    對被害人造成損害非輕，及犯後之態度等一切情狀，分別量處如主文所示之刑，
    被告辛○○、壬○○、庚○○、丙○○部分並諭知易科罰金之折算標準，以示懲
    儆。
三、又公訴人指訴被告甲○○另犯刑法第三百三十條第一項加重強盜罪嫌及第三百零
    五條之恐嚇罪嫌云。惟查公訴人無非以告訴人乙○○之指訴：「甲○○用電擊棒
    電我叫我身上現金拿出來，不然被搜到你就要皮痛，我便從褲子後口袋取出皮夾
    ，甲○○便從我手中搶走打開皮夾取走一萬八千元現金」、「甲○○叫我二十四
    日下午十七時先交出本票、借據之二十九萬元及電話不要關機會和我聯絡，不然
    對你全家不利」及被告庚○○之供述：「甲○○有叫乙○○把身上東西交出來，
    乙○○怕再被電，就乖乖交出」等語為主要之論據，而認被告涉犯加重強盜及恐
    嚇罪嫌。按犯罪事實應依證據認定之，無證據不得推定其犯罪事實；又不能證明
    被告犯罪者，應諭知無罪之判決，刑事訴訟法第一百五十四條、第三百零一條第
    一項分別定有明文，又告訴人之告訴，係以使被告受刑事追訴為目的，是其陳述
    是否與事實相符仍應調查其他證據以資審認，被害人之陳述如尚有瑕疵，在未究
    明前，遽採為論科刑之依據，即難謂適法。（最高法院五十二年台上字第一三０
    ０號，六十一年台上自第三０九九號判例參照）。訊據被告甲○○則矢口否認有
    前揭犯行，辯稱：「我承認我有打她也有押她及命她簽借據及本票，但我沒有搶
    她的一萬八千元。」查被告庚○○於偵查中之供述：「甲○○有叫乙○○把身上
    東西交出來，乙○○怕再被電，就乖乖交出。」惟並未言明交出何物，自不能為
    被告甲○○曾取走一萬八千元現金之明証，而被告庚○○在本院審理時即供承：
    「（為何你在檢察官偵訊時稱乙○○的錢是甲○○拿的？）我有看到甲○○從乙○○皮包拿出東西，可是我不知道是否是錢」，就此被告甲○○辯稱：「我有拿
    她的皮包，可是我是拿他的身分證核對他的名字與地祉是否與本票上簽的是否一
    樣，並沒有拿他的錢。」，即被告庚○○之供述已不能補強告訴人指訴加重強盜
    之犯行。此部分告訴人之指訴因無其他證據佐證與事實相符，此外又查無其他積
    極事證證明被告甲○○確有強盜及恐嚇犯行，應為被告無罪之諭知，並予敘明。
據上論結，應依刑事訴訟法第二百九十九條第一項前段，第三百零一條第一項、第三
百條、刑法第二十八條、第三百零二條第一項、第二百七十七條第一項、第五十一條
第五款、第四十一條第一項前段、，罰金罰鍰提高標準條例第一條前段、第二條，判
決如主文。
本案經檢察官何祖舜到庭執行職務。
中      華      民      國      九十二      年    八    月    二十二    日
                                臺灣桃園地方法院刑事第二庭
                                    法  官  沈 士 亮
右正本證明與原本無異。
如不服本判決，應於判決送達後十日內向本院提出上訴狀( 應附繕本 )，上訴於
臺灣高等法院。
                                    書記官  邱 志 堅
中      華      民      國      九十二      年    八    月    二十六    日
附錄本案論罪科刑法條全文：
中華民國刑法第二百七十七條
 (普通傷害罪)
傷害人之身體或健康者，處三年以下有期徒刑、拘役或一千元以下罰金。
犯前項之罪因而致人於死者，處無期徒刑或七年以上有期徒刑；致重傷者
，處三年以上十年以下有期徒刑。
中華民國刑法第三百零二條
 (剝奪他人行動自由罪)
私行拘禁或以其他非法方法，剝奪人之行動自由者，處五年以下有期徒刑
、拘役或三百元以下罰金。
因而致人於死者，處無期徒刑或七年以上有期徒刑，致重傷者，處三年以
上十年以下有期徒刑。
第一項之未遂犯罰之。


司法院資訊處製作；財團法人民間司法改革基金會備份。
